臺灣新北地方法院民事判決　　　　　　　109年度婚字第710號
原　　　告　劉美里　
被　　　告　王太喜　　（現應受送達處所不明）
上列當事人間請求離婚事件，本院於民國110 年9 月29日言詞辯
論終結，判決如下：
    主      文
一、准原告與被告離婚。
二、訴訟費用由被告負擔。
    事實及理由
一、原告起訴主張：原告與大陸地區人民即被告於民國91年6 月
    19日在大陸地區結婚、於91年7 月11日在臺辦理結婚登記，
    婚後同住於新北市中和區錦和國小附近，嗣於93年11月6 日
    被告稱要去找朋友而出境，卻始終未再返臺，迄今已近17年
    ，被告未盡人夫之責，兩造婚姻已生嚴重破綻難再繼續維持
    ，原告爰依民法第1052條第1 項第5 款、第2 項規定，請求
    擇一判決離婚等語，並聲明：如主文所示。
二、被告未於言詞辯論期日到場，亦未提出書狀作何聲明或陳述
    。
三、本院之判斷：
（一）按判決離婚之事由，依臺灣地區之法律；夫妻之一方為臺
      灣地區人民，一方為大陸地區人民者，其結婚或離婚之效
      力，依臺灣地區之法律，臺灣地區與大陸地區人民關係條
      例第52條第2項、第53條分別定有明文。 本件原告為臺灣
      地區人民，被告為大陸地區人民，有原告全戶戶籍謄本、
      兩造結婚登記申請書、大陸地區福建省福州市結婚證明書
      在卷可稽，依上開規定，本件離婚事件自應適用臺灣地區
      之法律，合先敘明。
（二）次按民法第1052條第2 項規定：「有前項以外之重大事由
      ，難以維持婚姻者，夫妻之一方得請求離婚。但其事由應
      由夫妻之一方負責者，僅他方得請求離婚。」核其立法本
      旨，乃以同條第1 項各款列舉之離婚原因，過於嚴格，故
      增列第2項，即夫妻一方之事由，雖不備同條第1項所列各
      款之要件，祇須按其事由之情節，在客觀上，確屬難以維
      持婚姻生活者，亦在得請求裁判離婚之列，但其事由應由
      夫妻一方負責者，僅他方得請求離婚，是其所採者為消極
      破綻主義精神，而非積極破綻主義，因此，若夫妻雙方均
      為有責時，則應衡量比較雙方之有責程度，而許責任較輕
      之一方向應負主要責任之他方請求離婚，如雙方之有責程
      度相同，則雙方均得請求離婚，以符公平。又婚姻為兩性
      為永續經營共同生活而結合構成之夫妻共同生活體，此共
      同生活體，不但立即成為一「家」，甚且在將來應負起保
      護養育其子女之義務，為謀夫妻相愛，夫妻共同生活體之
      幸福運營，自須一家和好，夫妻互相以誠相待，且因婚姻
      關係成立，夫妻須營共同生活，夫妻雙方即互負有同居之
      義務，此為民法第1001條所明定，更為婚姻本質之當然效
      果。是同居義務，既為婚姻關係之本質的義務，故在婚姻
      關係存續中，即自結婚時起，以至婚姻關係消滅時止，應
      一直繼續存在，倘夫妻間無正當理由，而事實上處於分居
      之狀態，自與婚姻關係之本質有悖，如分居繼續達一定時
      限，依社會通念認其時間非短時，自堪認此一分居事實對
      夫妻婚姻關係產生重大之嫌隙，而可認屬重大事由。
（三）經查：
   1、原告主張兩造於91年6月19日在大陸地區結婚，於91年7月
      11日在臺辦理結婚登記，現婚姻關係存續中一節，業據原
      告提出戶籍謄本、兩造結婚登記申請書、大陸地區福建省
      福州市結婚證明書等件為證，並經本院依職權查知被告確
      自93年11月6 日出境後未再有入境紀錄，有被告入出境資
      訊連結作業查詢結果在卷可參，核與原告之主張相符；而
      被告經本院合法通知，未於言詞辯論期日到場，亦未提出
      書狀作何聲明或陳述，依此調查，堪信原告前開主張為真
      。
   2、綜上，本院審酌兩造為夫妻關係，理當共同經營和諧婚姻
      生活，惟兩造現已近17年未同居，被告亦未給予原告經濟
      援助，直至本院辯論終結之際仍未改變，此期間依社會通
      念觀之顯非短暫，婚姻關係中之同居本質義務已未滿足，
      則兩造婚姻關係僅存虛名，在客觀上顯難期待任何人若處
      此一境況，仍能有維持婚姻之意願，再者，原告訴請離婚
      ，其態度堅決，被告則始終未到庭或以書面陳述意見，足
      認被告亦無意再與原告經營婚姻，兩造均已喪失維持婚姻
      之期待，足認兩造間之婚姻關係所生破綻已深，難以期待
      其回復，已有難以維持婚姻之重大事由；而衡之該事由之
      發生，肇因於被告出境後無故未歸，更與原告斷絕聯繫，
      被告可責程度顯較原告為高。從而，原告依民法第1052條
      第2 項之規定，主張兩造有難以維持婚姻之重大事由存在
      ，據以訴請判決離婚，為有理由，應予准許。至原告雖併
      主張依民法第1052條第1 項第5 款事由訴請離婚，然原告
      既已表明就所主張離婚之事由請求本院擇一判決准予離婚
      ，則本院就此部分即無庸再加審認，附此敘明。
四、訴訟費用負擔之依據：家事事件法第51條，民事訴訟法第78
    條。
中    華    民    國   110    年    10    月    29    日
                  家事第二庭審判長法  官  盧軍傑
　
                                  法  官  陳秋君
　
                                  法  官  盧柏翰
以上正本係照原本作成。
如不服本判決，應於判決送達後二十日之不變期間內，向本院提
出上訴狀。（須按他造當事人之人數附繕本）。如委任律師提起
上訴者，應一併繳納上訴審裁判費。
中    華    民    國   110    年    10    月    29    日
                                  書記官  陳瑋杰